臺灣桃園地方法院刑事判決
111年度訴字第88號
公  訴  人  臺灣桃園地方檢察署檢察官
被      告  陳育成


選任辯護人  王彥廸律師（法律扶助律師）
上列被告因毒品危害防制條例案件，經檢察官提起公訴（110年
度偵緝字第1923號），本院判決如下：
    主  文
陳育成幫助犯販賣第二級毒品未遂罪，處有期徒刑貳年。緩刑伍
年，緩刑期間付保護管束，並應自本判決確定之日起壹年內向公
庫支付新臺幣拾萬元，及應向指定之政府機關、政府機構、行政
法人、社區或其他符合公益目的之機構或團體提供捌拾小時之義
務勞務。扣案如附表編號一所示之物沒收銷燬，如附表編號二所
示之物沒收。
    事  實
一、陳育成於民國110年1月5日晚間7時許，受其友人楊詠棋（現
    由臺灣桃園地方檢察署通緝中）之託，駕駛車牌號碼000-00
    00號自用小客車，自桃園市桃園區復興路某處搭載楊詠棋返
    家。因楊詠棋前於同日晚間6時32分許，在位於桃園市○○區○
    ○街00巷0號之金樺汽車旅館前，與喬裝毒品買家之桃園市政
    府警察局中壢分局警員約定以新臺幣（下同）8,000元之價
    格，交易第二級毒品甲基安非他命1包，且已收取價金，楊
    詠棋並留下身分證予警員作為擔保，表示於取得毒品後再行
    交付。故楊詠棋在搭乘上開車輛之路途中，向陳育成表明欲
    另前往上址汽車旅館進行毒品交易，陳育成即基於幫助販賣
    第二級毒品以營利之犯意，允諾楊詠棋之要求，駕車搭載楊
    詠棋前往上址汽車旅館，以此方式幫助楊詠棋販賣甲基安非
    他命予上述喬裝買家之警員。
二、嗣於110年1月5日晚間8時47分許，陳育成、楊詠棋抵達上址
    汽車旅館前，楊詠棋先將如附表編號六所示之甲基安非他命
    （非屬本次交易之範圍）交由陳育成保管，復於將如附表編
    號一、二所示甲基安非他命交付予上述喬裝買家之警員時，
    經警員表明身分，其販賣行為因而止於未遂，惟楊詠棋隨即
    脫逃，留在現場等候之陳育成則遭查獲，並為警員扣得如附
    表所示之物。
    理  由
一、事實認定
　㈠訊據被告就其所涉幫助販賣第二級毒品未遂犯行坦承不諱，
    並有警員李德訓、陳奕竹、彭翔出具之職務報告、查獲現場
    照片及監視錄影畫面截圖、通訊軟體帳號資料頁面及對話紀
    錄截圖、扣案物照片、桃園市政府警察局中壢分局真實姓名
    與尿液、毒品編號對照表、臺北榮民總醫院北榮毒鑑字第C0
    000000號毒品成分鑑定書等在卷可稽（見偵字卷第63頁、第
    71頁、第81頁至第97頁、第135頁、第157頁至第169頁、第1
    81頁），及有扣案如附表所示之物為證，足認被告之任意性
    自白與事實相符，得以採信。
　㈡本案雖自被告處扣得如附表編號六所示之甲基安非他命，然
    依被告於偵訊及本院準備程序中所述（見偵字卷第110頁、
    偵緝字第38頁、本院卷第44頁），此係楊詠棋進行毒品交易
    前，交由被告保管，非屬楊詠棋與上述喬裝買家之警員交易
    之標的。而起訴書犯罪事實欄並無被告持有此第二級毒品之
    時間、地點、方式等記載，僅於敘述查獲經過時，論及亦自
    被告處扣得甲基安非他命1包，此部分自難認屬本案起訴之
    範圍，併此指明。
　㈢毒品危害防制條例所規定之販賣毒品罪，雖未明示「營利之
    意圖」為其犯罪構成要件，然「販賣」一語，在文義解釋上
    當然已寓含有買賤賣貴，而從中取利之意思存在。且從商業
    交易原理與一般社會觀念而言，販賣行為在通常情形下，仍
    係以牟取利益為其活動之主要誘因與目的。又政府為杜絕毒
    品氾濫，毒害人民甚深，再三宣導民眾遠離毒品、媒體報導
    既深且廣，對於禁絕毒品之政策，應為大眾所熟悉。再政府
    對於查緝施用、轉讓及販賣毒品無不嚴格執行，且販賣毒品
    罪係重罪，若無利可圖，衡情一般持有毒品者，當不致輕易
    將持有之毒品交付他人。況販賣毒品係違法行為，非可公然
    為之，且有其獨特之販售路線及管道，亦無公定之價格，復
    可任意增減其分裝之數量，而每次買賣之價量，亦可能隨時
    依市場貨源之供需情形、交易雙方之關係深淺、資力、對行
    情之認知、查緝之寬嚴，及購買者被查獲時供述購買對象之
    可能性風險評估等事由，而異其標準，非可一概而論。是販
    賣之利得並不固定，然縱使販賣之人從價差或量差中牟利方
    式雖異，其意圖營利之非法販賣行為仍為相同。本案毒品交
    易為有償行為，且楊詠棋與上述喬裝買家之警員間亦無其他
    利害關係，依上開說明，自可推認楊詠棋得因上開販賣毒品
    之行為獲有利益，衡情被告就楊詠棋可從中賺取利潤一事亦
    應有所認識，且被告就所涉幫助販賣第二級毒品未遂罪表示
    坦認犯罪，足見被告係營利之意圖，為本案幫助販賣第二級
    毒品未遂之犯行無疑。
　㈣綜上所述，被告犯行堪以認定，應依法論科。
二、論罪科刑
　㈠甲基安非他命為毒品危害防制條例第2條第2項第2款所規定之
    第二級毒品，而被告駕車搭載楊詠棋前往進行毒品交易，其
    行為係基於幫助販賣毒品以營利之故意，提供販賣毒品構成
    要件行為以外之助力，為幫助犯。是核被告所為，係犯刑法
    第30條第1項、毒品危害防制條例第4條第6項、第2項幫助販
    賣第二級毒品未遂罪。
　㈡就被告於本案所構成刑之減輕事由，分述如下：
　　⒈楊詠棋已著手實施販賣毒品犯行，然因警員自始即不具購
      買真意，實際上無法真正完成交易，則被告所為幫助販賣
      第二級毒品行為尚屬未遂，考量該犯行造成之法益侵害較
      小，依刑法第25條第2項規定，按既遂犯之刑減輕之。
　　⒉被告所為係幫助犯，業如前述，是依刑法第30條第2項規定
      ，按正犯之刑減輕之。
　　⒊被告於本院審理中就其幫助販賣第二級毒品未遂之犯行自
      白，而於偵查中，被告雖於110年1月6日檢察官訊問「是
      否承認施用毒品、販賣毒品未遂罪？」時答稱「我只承認
      施用，我沒有賣」等語（見偵字卷第110頁），於110年10
      月1日檢察官訊問「是否承認與楊詠棋共同販賣毒品？」
      時答稱「沒有」等語（見偵緝字第38頁）。然上述檢察官
      訊問之問題，並未提及被告所涉或為販賣毒品罪之幫助犯
      （甚於第2次偵訊時係稱與楊詠棋「共同」販賣毒品），
      遑論向被告解釋何謂幫助犯。而被告並非具備法律專業之
      人，難認其就犯罪行為態樣除正犯以外，尚有教唆犯、幫
      助犯等類型乙節有所認知，則被告聽聞上述問題後，認檢
      察官係向其訊問是否承認為販賣毒品罪之正犯，因而未為
      坦認犯罪之表示，尚與常情無違，實難據以認為被告確有
      否認為幫助犯之意。復就上開各次偵訊筆錄觀之，被告就
      本案搭載楊詠棋之過程、知悉楊詠棋前往上址汽車旅館之
      目的等事實均供承不諱，仍可認被告於偵訊中已就其所涉
      幫助販賣第二級毒品未遂之犯行自白。從而，本案犯行應
      依毒品危害防制條例第17條第2項之規定減輕其刑，辯護
      人主張應以此規定予以減刑（見本院卷第44頁、第65頁、
      第70頁至第71頁），為有理由。
　　⒋被告適用上開各刑之減輕規定，應依刑法第70條規定遞減
      之。至辯護人主張若本案無毒品危害防制條例第17條第2
      項規定之適用，請依刑法第59條規定酌減其刑（見本院卷
      第65頁、第71頁至第72頁）。惟如前所述，本案已依毒品
      危害防制條例第17條第2項規定減輕其刑，且適用上開各
      刑之減輕規定後，對被告科以減刑後之最低度刑，應無情
      輕法重之情形，故不再依刑法第59條規定酌減其刑，於此
      說明。
　㈢本院審酌被告知悉楊詠棋前往上址汽車旅館之目的係為進行
    毒品交易，仍駕車搭載楊詠棋，以此方式對楊詠棋販賣第二
    級毒品之行為提供助力，若楊詠棋所為既遂，將危害社會治
    安及國民健康，且助長國內施用毒品之歪風，又因施用毒品
    而散盡家財、連累家人，或為購買毒品鋌而走險者，更不可
    勝計，對社會秩序造成相當程度之侵害，應予非難，並考量
    被告犯後對其犯行坦承不諱之犯後態度，兼衡被告高中畢業
    之教育程度、自陳家庭經濟狀況勉持，及其為本案犯行之動
    機、目的、手段、所生危害、本案毒品交易約定販賣之數量
    及價格等一切情狀，量處如主文所示之刑。
　㈣被告未曾因故意犯罪受有期徒刑以上之宣告，此有臺灣高等
    法院被告前案紀錄表在卷可考，其素行尚可，且犯後良有悔
    意，係因一時失慮而罹刑章，經此偵審程序及科刑之教訓，
    當能知所警惕而無再犯之虞，應無逕對其施以短期自由刑之
    必要，本院認被告上開所受宣告之刑，以暫不執行為適當，
    是依刑法第74條第1項第1款之規定，併予宣告緩刑5年，以
    啟自新。而為使被告從本案中深切記取教訓，避免其再度犯
    罪，依刑法第74條第2項第4款、第5款規定，命被告應自本
    判決確定之日起1年內向公庫支付10萬元，並應向指定之政
    府機關、政府機構、行政法人、社區或其他符合公益目的之
    機構或團體提供80小時之義務勞務，再依刑法第93條第1項
    第2款規定，諭知被告於緩刑期間付保護管束，冀能使被告
    確實明瞭其行為所造成之危害，並培養正確法治觀念。又被
    告倘違反上開應行負擔之事項且情節重大，依刑法第75條之
    1第1項第4款規定，其緩刑之宣告仍得由檢察官向本院聲請
    撤銷，附此敘明。
三、沒收
　㈠扣案如附表編號一所示甲基安非他命1包，經送檢驗確檢出第
    二級毒品甲基安非他命成分，且為本案毒品交易之標的，屬
    查獲之第二級毒品，應依毒品危害防制條例第18條第1項前
    段規定，不問屬於犯罪行為人與否，予以宣告沒收銷燬。至
    鑑驗用罄部分，已不存在，無庸再宣告沒收銷燬。而扣案如
    附表編號二所示包裝袋1個，係用以包裝上開毒品，為供本
    案販賣毒品犯行所用之物，應依毒品危害防制條例第19條第
    1項規定，不問屬於犯罪行為人與否，予以諭知沒收。
　㈡扣案如附表編號三所示行動電話1支，雖係楊詠棋遺留在現場
    ，然依卷附該行動電話翻拍照片所示，僅可認定其內存有楊
    詠棋之身分證正反面照片檔案（見偵字卷第165頁至第166頁
    ），而未見相關張貼兜售毒品訊息、與警員聯繫之紀錄，且
    因楊詠棋尚未到案，無從與其確認該行動電話是否用於本案
    販賣毒品犯行，卷內亦無其他資料足證該行動電話確曾經楊
    詠棋於本案販賣毒品時所使用，是不予宣告沒收。
　㈢扣案如附表編號四所示行動電話1支，係被告用於與楊詠棋聯
    繫本案事宜，此固據被告於本院準備程序中供述明確（見本
    院卷第44頁），惟被告原係受楊詠棋之託搭載其返家，而在
    行車途中，經楊詠棋當面告知欲另前往上址汽車旅館進行毒
    品交易，被告始萌生幫助販賣第二級毒品以營利之犯意，允
    諾楊詠棋之要求。換言之，被告以此行動電話聯繫者，應僅
    為前去桃園市桃園區復興路某處接楊詠棋上車之事，尚難認
    為此部分已涉及不法。而扣案如附表編號五所示行動電話1
    支，卷內則無事證可認與本案相關。故此部分自被告處扣得
    之行動電話共2支，本院皆無從諭知沒收。
　㈣扣案如附表編號六所示甲基安非他命1包（含包裝袋），如前
    所述，非屬本案毒品交易之範圍，且因楊詠棋尚未到案，無
    法與其確認該毒品是否為其販賣所餘，自難認與本案具備關
    聯性，是於本案不予宣告沒收。
據上論斷，應依刑事訴訟法第299條第1項前段，判決如主文。
本案經檢察官詹佳佩提起公訴，檢察官朱秀晴到庭執行職務。
中　　華　　民　　國　　111 　年　　4 　　月　　28　　日
                  刑事第一庭　審判長法　官　鄭吉雄
                                    法  官  陳炫谷
                                    法  官  陳布衣

以上正本證明與原本無異。
如不服本判決應於收受判決後20日內向本院提出上訴書狀，並應
敘述具體理由。其未敘述上訴理由者，應於上訴期間屆滿後20日
內向本院補提理由書(均須按他造當事人之人數附繕本)「切勿逕
送上級法院」。 
　　　　　　　　　　　　　　　      書記官　蔡昌霖
中　　華　　民　　國　　111 　年　　4 　　月　　29　　日
附表：
編號 名稱 數量 說明 一 甲基安非他命  1包 【楊詠棋遺留在現場而為警員扣押】 檢體編號：C0000000-0 毒品外觀：白色或透明晶體 驗前淨重：1.5220公克 （因鑑驗使用0.0020公克） 檢驗結果：檢出甲基安非他命成分 二 包裝袋 1個 【楊詠棋遺留在現場而為警員扣押】 用以包裝編號一所示毒品 三 行動電話 1支 【楊詠棋遺留在現場而為警員扣押】 廠牌：IPHONE （含門號0000000000號SIM卡1枚） 四 行動電話 1支 【警員自陳育成身上扣押】 廠牌：Uniscope （含門號0000000000號SIM卡1枚） 五 行動電話 1支 【警員自陳育成身上扣押】 廠牌：SAMSUNG （不含SIM卡） 六 甲基安非他命 （含包裝袋） 1包 【警員自陳育成身上扣押】 其包裝方式為1大包內含2小包 
附錄論罪科刑法條全文：
毒品危害防制條例第4條
製造、運輸、販賣第一級毒品者，處死刑或無期徒刑；處無期徒
刑者，得併科新臺幣三千萬元以下罰金。
製造、運輸、販賣第二級毒品者，處無期徒刑或十年以上有期徒
刑，得併科新臺幣一千五百萬元以下罰金。
製造、運輸、販賣第三級毒品者，處七年以上有期徒刑，得併科
新臺幣一千萬元以下罰金。
製造、運輸、販賣第四級毒品者，處五年以上十二年以下有期徒
刑，得併科新臺幣五百萬元以下罰金。
製造、運輸、販賣專供製造或施用毒品之器具者，處一年以上七
年以下有期徒刑，得併科新臺幣一百五十萬元以下罰金。
前五項之未遂犯罰之。